【裁判字號】    92,易,354
【裁判日期】    920819
【裁判案由】    竊盜
【裁判全文】
臺灣屏東地方法院刑事判決                          九十二年度易字第三五四號
    公  訴  人  臺灣屏東地方法院檢察署檢察官
    被      告  甲○○
右列被告因竊盜案件，經檢察官提起公訴（九十一年度偵字第三七九九號），本院判
決如左：
    主  文
甲○○無罪。
    理  由
一、公訴意旨略以：被告甲○○於民國八十八年（起訴書誤載為八十九年）四月下旬
    某日之不詳時間，基於意圖為自己不法所有之犯意，邀同不知情之謝滿政前往屏
    東縣屏東市○○路一三九號之「富有生鮮超市」（當時已歇業）地下室，竊取乙○○○所有之鐵櫃四組、電腦桌七張、電腦椅五張、鑰匙圈六千個、子母推車、
    購物推車各一台，得手後，運往其所經營、位於屏東縣屏東市○○路與民族路口
    之「美滿卡拉ＯＫ」店內，留供己用，嗣於九十一年四月二十日，為警在上址查
    獲，並取回鐵櫃、電腦桌、電腦椅、錀匙圈、子母推車、購物推車等財物，因認
    被告甲○○涉犯刑法竊盜罪嫌。
二、本件公訴意旨認定被告甲○○涉犯前揭犯罪事實，除依被告甲○○自承右揭時、
    地與謝滿政共同搬運上開器物等語外，係以告訴人乙○○○之指訴、證人丙○○
    、謝滿政、周慶龍之證詞，及卷附贓物領結、照片等物為其論據。訊據被告甲○○於本院審理時，固不否認於右揭時地與數人共同前往上址搬走鐵櫃等物，然堅
    詞否認有公訴意旨指訴之竊盜犯行，而以：當初係因丙○○表示他那邊有人家不
    要的東西，如果需要可以去撿，當時伊也在場，周慶龍就當丙○○的面告訴伊，
    如果有需要就去載，否則那個地方伊也不知道，伊是過了大約一個月才去搬，伊
    去搬時丙○○也在場，他還下去幫伊等找；那天丙○○、周慶龍在超市等伊，否
    則伊等也不知道地點；丙○○租一樓店面部分營業賣鞋子，要下地下室必須先經
    過一樓鞋店的範圍；卡拉ＯＫ店是合夥開的，他們退出後，就都推給伊等語置辯
    （詳本院卷第十一頁、第十二頁、第十八頁、第四十頁審理筆錄），並聲請傳喚
    證人李崇烈、吳振委到庭做證以實其說。
三、按犯罪事實應依證據認定之，無證據不得認定犯罪事實，刑事訴訟法第一百五十
    四條第二項，定有明文。不能證明被告犯罪或其行為不罰者，應諭知無罪之判決
    ，同法第三百零一條第一項，復已明定。經查：
  (一)被告甲○○於八十八年四月間某日因與周慶龍、謝滿政及蔡茂雄四人合夥在右揭
    查獲地址籌設「美滿卡拉ＯＫ」店而需要鐵櫃等物，乃與謝滿政及包括李崇烈、
    吳振委在內之其他五、六人分乘貨車、機車前往屏東市○○路一三九號地下室，
    原本由乙○○○經營「富有生鮮超市」，而已經歇業之處所內，將前揭鐵櫃等生
    財器具搬回使用等節，業據被告甲○○自承、證人謝滿政、李崇烈、吳振委證述
    在卷，並有贓物領據及照片十七幀附卷可稽。被告甲○○等人前往上址搬走鐵櫃
    等物時，丙○○亦在現場，且該址地下室入口設計位置係在一樓平台中央正後方
    ，被告甲○○等人係由丙○○引領穿越其位於一樓開設鞋店中間而進入地下室等
    情，除經被告甲○○、同行之證人李崇烈、吳振委陳明在卷，並據告訴人乙○○○於本院訊問時，到庭說明其相關位置，復有現場平面示意圖一張（見本院卷第
    六十頁）及照片四幀（見本院卷第五十頁、第五十一頁）在卷可參，堪信為真。
  (二)就被告甲○○右揭時地得知該地下室放有鐵櫃等生財器具，並前往搬取之原因與
    經過，經傳訊證人即隨同前往之人吳振委到庭結證稱：「大約在被告店開幕之前
    幾天，被告、謝滿政、周慶龍、丙○○、我、李崇烈等共十幾個人在店內幫忙整
    理，周慶龍、丙○○等人在討論開店還缺一些家具，丙○○就表示他那邊有一家
    超市已經停止營業，如果有需要可以過去搬，接著他們就討論看什麼時候要過去
    搬，詳細情形我就不清楚。去搬東西那天我有一起去，他們之中是誰通知我一起
    去的，我記不清楚。同行的還有李崇烈、被告、謝滿政等，我印象中他們股東幾
    乎都有去，當時有的人騎機車，有的是由丙○○、謝滿政開貨車載去，我是騎機
    車去的。剛到時裡面很黑暗，丙○○和他們幾個老闆都一起下去；該（卡拉ＯＫ
    ）店因為經營不善，股東陸續退夥，後來只剩下甲○○一人，私底下可能有其他
    原因，可能因此股東間交情生變」等語（見本院卷第十六頁、第十七頁訊問筆錄
    ），核與被告甲○○之陳述及上開同行前往之證人李崇烈於本院訊問時所為之證
    詞（詳本院卷第十八頁訊問筆錄）大致相符。
  (三)證人即上開卡拉ＯＫ店合夥人之一周慶龍於警、偵訊中，對右揭事實發生之經過
    ，雖表示：伊當時完全不知道這件事，並且不在場；伊也不知道甲○○何時把該
    物搬進卡拉ＯＫ店，伊只在店內看過該些東西，甲○○是負責店內之採購，伊負
    責管帳，伊也未過問甲○○所搬之物何來，他也未交付帳單（詳警卷第五頁、偵
    卷第十九頁訊問筆錄）；證人丙○○於警訊及偵查中尚未與被告甲○○對質時，
    亦證稱：伊不知道有無經過屋主同意，但甲○○告訴伊說他搬運這些東西是經過
    乙○○○同意的，他已經跟乙○○○講好了；當天是晚上八時左右，由謝滿政駕
    一輛貨車，甲○○帶一些工人，前往伊經營的鞋店地下室（富有超市）搬運一些
    桌、椅等物；甲○○來搬東西，伊有問他為何搬東西，他說他與乙○○○談好了
    云云（詳警卷第十二頁反面、第十三頁、偵卷第一八頁訊問筆錄），惟：
    1.證人丙○○於警、偵訊中，對被告甲○○右揭時地係依其告知，以為該等生財
      器具係他人閒置、拋棄而可以自行取用一節，固否認如上，並表示被告甲○○
      前來搬東西時，曾對其誆稱已得告訴人乙○○○同意云云，然經檢察官命與被
      告甲○○當庭對質時，卻又改稱：伊並未答應他搬東西，伊是有對他說超市已
      不再營業，地下室有一些生財器具，伊知道他要開設超市（卡拉ＯＫ店）才會
      口頭上對他說這些事，他去搬時，伊並未對他說什麼，他也未說有經過乙○○○之同意等語（詳偵卷第二０頁訊問筆錄），所言前後矛盾，無從採信。今證
      人丙○○於本院審理期間，屢經以其前、後住所地址傳喚均無法送達其本人或
      家人，而依其前開偵查中之證詞，雖否認曾告知被告甲○○得前往搬取所需物
      品，然依常理，若丙○○主觀上不認為該等生財器具可供被告甲○○取用，何
      須表示：「因為知道他要開店，才會口頭上對他說『超市已不再營業，地下室
      有一些生財器具』」等語，又苟非經丙○○事前告知，以該地下室出入口位置
      係在證人丙○○經營之店面後方，被告甲○○何能得知其內閒置有生財器具可
      資取用，是證人丙○○所言，顯屬避重就輕之詞。
    2.其次，果被告甲○○與證人丙○○二人事前就搬取上開物品之事並無共識，依
      常情，被告甲○○應不至敢於晚間八時許，丙○○及附近商家尚在營業之時間
      ，貿然率眾前來，一行人猶當面穿越丙○○經營之店內，進入地下室搬走諸多
      生財器具。苟如丙○○上開翻異詞前所言，被告甲○○係當場向其誆稱已得告
      訴人乙○○○同意云云，則以丙○○係向告訴人乙○○○承租該址之人，與告
      訴人之關係及現場之地緣顯較被告甲○○更為密切，一般人豈敢以此縱非早經
      明悉，亦屬一通電話即可當場求證之事，公然前來誆騙，猶不考慮日後乙○○○發現必然就近向丙○○問明而循線至其擺設該等物品之卡拉ＯＫ店內追贓查
      獲，是證人丙○○所言顯與事理有間，不足採信。
    3.另證人周慶龍雖自稱完全不知情，惟其既自承不僅為該卡拉ＯＫ店之股東之一
      ，猶身兼管帳之責，而非隱名股東，就店內採購經費收支，及負責採購之股東
      即被告甲○○用於店內之大批傢俱均為中古貨，對自己投資該店新開張之形象
      ，猶不無影響，豈有全不過問緣由、支出之理，況右揭時地被告甲○○與眾人
      前往搬運上開鐵櫃等物時，證人周慶龍與丙○○亦已先在現場等候，搬運時並
      均隨同進入地下室一節，業據證人吳振委、李崇烈二人於本院訊問時證述綦詳
      ，就此，證人謝滿政於警訊中雖表示周慶龍並未到場，然依其所述，當時駕駛
      貨車隨同被告甲○○到場後，即留在車上停候，並未下車（詳警卷第六頁反面
      訊問筆錄），其所言充其量僅印證周慶龍並非隨同眾人一起到達，對於是否已
      先到上址內等候，自無置喙之能力，與證人吳振委、李崇烈上開證詞尚不矛盾
      。是證人周慶龍、丙○○二人所言顯與事實不符，應係事後避嫌撇清之詞，不
足採信。
  (四)衡情，證人丙○○於右揭事發之前，既曾當眾向被告甲○○等人表示可前往上址
    選取需用之物品，並非私下為之，已如前述；而依右揭事發現場相關位置，其地
    下室進出口係位於一樓平台後方正中央，證人丙○○當時並在一樓擺設店面賣鞋
    ，進出地下室均須自其店面正中穿越，此經被告甲○○、告訴人乙○○○於本院
    審理時陳明在卷，並有現場平面示意圖一紙、照片四幀在卷可憑，客觀上亦已足
    使一般人相信一樓店面之使用人，對該地下室亦居於管理監督之地位；另以本件
    被告甲○○於該址取走之物，復均為曾供營業使用、折舊之舊鐵櫃、電腦桌、椅
    、手推車等物，客觀價值低微，依其體積及性質，若非供營業使用，一般人就其
    收存耗用之空間與剩餘價值之比較，亦非無權衡之餘地，則依證人丙○○前開告
    知之場合、情狀，其對上開空間、物品之客觀支配狀態，及該等物品之客觀價值
    ，與被告甲○○為該等價值有限而體積龐大之物，竟數人大張旗鼓不避耳目前往
    搬取之行徑判斷，被告甲○○所辯右揭行為係因誤信丙○○有權處分該等器具使
    然，應屬有據，其前開行為時主觀上並無竊盜犯意，堪信為真。至證人丙○○告
    知被告甲○○可前往取物之舉，係因見告訴人乙○○○將上開物品閒置多時，誤
    以為已有拋棄之意思所為，抑或有其他動機，既非本件公訴效力範圍所及，爰不
    贅予論述。
  (五)綜上論述，本件既不能證明被告甲○○前揭行為係本於竊盜之犯意所為，復無其
    他證據可認被告甲○○確有公訴意旨指述之犯行，揆諸前開說明，自應認為不能
    證明被告犯罪，應為被告甲○○無罪之諭知。
據上論斷，應依刑事訴訟法第三百零一條第一項，判決如主文。
本案經檢察官黃莉琄到庭執行職務
中      華      民      國    九十二    年      八      月    十  九    日
                                     臺灣屏東地方法院刑事第四庭
                                         法  官  陳松檀
右正本證明與原本無異。
如不服本判決應於收受本判決後送達後十日內向本院提出上訴書狀，其未敘述上訴理
由者，並得於提起上訴後十日內向本院補提理由書狀（均須按他造當事人之人數附繕
本 ）「切勿逕送上級法院」
                                         書記官  張儷薾
中      華      民      國    九十二    年      八      月    十  九    日


司法院資訊處製作；財團法人民間司法改革基金會備份。
